臺灣高等法院民事裁定
109年度家抗字第30號
抗  告  人  鄭秋香  

上列抗告人因與相對人謝晨謠間聲明異議事件，對於中華民國10
8年10月29日臺灣新北地方法院108年度家事聲字第9號所為裁定
提起抗告，本院裁定如下：
    主  文
抗告駁回。
抗告費用由抗告人負擔。
    理  由
一、相對人聲請意旨略以：伊前因兩造間請求離婚等事件（下稱
    本案訴訟），聲請就抗告人之財產為假扣押，並依原法院10
    3年度家全字第29號、104年度家全字第28號裁定（下合稱系
    爭假扣押裁定，分稱系爭29、28號裁定），為抗告人提供面
    額共計新臺幣（下同）1,570萬元之華泰商業銀行無記名定
    期存單作為擔保（下稱系爭提存物），並以原法院103年度
    存字第1940號、104年度存字第1096號提存事件提存在案。
    而本案訴訟業經判決確定，伊為取回提存物，函請抗告人於
    文到20日內行使權利，抗告人遂起訴請求伊賠償損害，經臺
    灣臺北地方法院（下稱臺北地院）以106年度訴字第3207號
    、本院107年度上字第478號判決抗告人敗訴確定（下合稱另
    案損害賠償訴訟），抗告人並無損害發生，是本件提存之應
    供擔保原因業已消滅，爰聲請返還系爭提存物等語。
二、本件抗告意旨略以：相對人前執系爭假扣押裁定為執行名義
    ，就伊所有財產聲請強制執行，經原法院民事執行處以103
    年度司執全字第768號、104年度司執全字第331號強制執行
    事件受理在案，並經原法院民事執行處囑託臺北地院民事執
    行處執行，臺北地院民事執行處以103年度司執全助字第108
    2號強制執行事件查封伊所有門牌號碼臺北市○○區○○街○段00
    巷00○0號房屋暨坐落土地（下稱系爭房地），而該房屋之建
    物謄本仍有假扣押登記，足見相對人並未撤回假扣押強制執
    行，故相對人聲請返還提存物為無理由，原裁定准許返還，
    顯有違誤，應予廢棄等語。
三、按應供擔保之原因消滅者，法院應依供擔保人之聲請，以裁
     定命返還其提存物，民事訴訟法第104條第1項第1款定有明
     文。上開規定依同法第106條規定，於其他依法令供訴訟上
    之擔保者準用之。所謂供擔保之原因消滅者，係指受擔保利
     益人無損害發生，或債權人本案勝訴確定，或就所生之損
    害 已經賠償而言（最高法院53年度台抗字第279號裁定意旨
    參照）。
四、經查：
（一）相對人於本案訴訟審理期間，向原法院聲請假扣押，並依
      系爭假扣押裁定，向原法院提存系爭提存物；又本案訴訟
      經原法院以104年度婚字第128、129號判決駁回相對人之
      訴，相對人不服，提起上訴，經本院以104年度重家上字
      第62號判決駁回上訴，上訴人不服，提起第三審上訴，經
      最高法院以106年度台上字第387號判決駁回上訴而確定；
      嗣相對人為取回系爭提存物，發函催告抗告人行使權利，
      抗告人以假扣押之執行受有損害為由，提起另案損害賠償
      訴訟，並獲敗訴判決確定等情，有系爭假扣押裁定、原法
      院103年度存字第1940號、104年度存字第1096號提存書、
      本案訴訟判決及另案損害賠償訴訟判決在卷可稽（見原法
      院107年度司聲字第1158號卷《下稱司聲字卷》第13至23、2
      5至57、71至83、59至69、87至94頁，本院卷第23至39頁
      ）。足徵本案訴訟業已終結，抗告人並未因相對人聲請假
      扣押而受有損害，相對人供擔保之原因業已消滅，故相對
      人依民事訴訟法第104條第1項第1款規定，請求返還系爭
      提存物，核屬有據。
（二）抗告人雖主張系爭假扣押裁定之強制執行程序尚未撤回，
      與民事訴訟法第104條第1項第3款規定要件不符云云。惟
      查相對人執系爭假扣押裁定，聲請查封系爭房地，嗣系爭
      29號裁定經原法院以105年度全聲字第8號、本院106年度
      家抗字第42號裁定撤銷，系爭房地則因原法院106年度全
      字第1號接續假扣押而未啟封等情，業經另案損害賠償訴
      訟所認定，且為兩造所不爭執（見司聲字卷第90頁）；況
      相對人係依民事訴訟法第104條第1項第1款規定，聲請返
      還系爭提存物，非依同條項第3款規定，是抗告人上開主
      張，不足為採。
（三）綜上所述，相對人依民事訴訟法第104條第1項第1款規定
      ，聲請返還系爭提存物，於法有據，應予准許。又原法院
      104年度存字第1096號提存事件之提存物，另經原法院以1
      07年度司執字第142992號返還不當得利強制執行事件，其
      中648萬3,181元經司法事務官收取並發給抗告人，有原法
      院民事執行處108年3月15日新北院輝107司執凌字第14299
      2號函附卷可按（見原法院卷第15頁），是原裁定廢棄原
      法院司法事務官關於原法院104年度存字第1096號提存物
      之處分，改裁定發還面額50萬元華泰商業銀行無記名可轉
      讓定期存單一張，及54萬8,248元暨利息，並駁回抗告人
      之異議，核無不合。抗告意旨原裁定不當，聲明廢棄，為
      無理由，應予駁回。
五、據上論結，本件抗告為無理由，爰裁定如主文。　
中　　華　　民　　國　　109 　年　　4 　　月　　22　　日
                  家事法庭
　　　　　　　　　    審判長法　官  張靜女
　　　　　　　　　　　    　法　官  曾部倫
　　　　　　　　　　　  　　法　官  丁蓓蓓
正本係照原本作成。
本裁定除以適用法規顯有錯誤為理由外，不得再抗告。如提起再
抗告，應於收受送達後10日內委任律師為代理人向本院提出再抗
告狀。並繳納再抗告費新臺幣１千元。
中　　華　　民　　國　　109 　年　　4 　　月　　22　　日
  　　　　　　　　　　　　　書記官　余姿慧